【裁判字號】    98,訴,140
【裁判日期】    980610
【裁判案由】    分割共有物
【裁判全文】
臺灣雲林地方法院民事判決               98年度訴字第140號
原      告  庚○○
                      53弄1.
            己○○
                      53弄9.
共      同
訴訟代理人  林芳榮律師
被      告  卯○○
            乙○
                      之2號
            壬○○
            辛○○
                      6巷12.
            丑○○
                      29號3.
            午○○
            子○○
                      12號2.
            辰○○
                      之12號.
            甲○○
            丙○○
                      號
            寅○○
            巳○○
            癸○○
                      5樓
            戊○○
                      巷5號6.
            丁○○
                      號
上列當事人間請求分割共有物事件，本院於民國98年5 月27日言
詞辯論終結，判決如下：
    主  文
兩造共有坐落雲林縣口湖鄉○○段四０五地號、地目建、面積０
．０六六七公頃土地，以雲林縣北港地政事務所民國九十八年三
月二十七日複丈成果圖所示甲案方法分割，即：
符號Ａ部分面積０．００五五五九公頃土地分歸被告寅○○、巳
○○、癸○○共同取得，並按應有部分各三分之一比例保持共有
。
符號Ｂ部分面積０．０一一七六五公頃土地分歸原告己○○、庚○○共同取得，並按應有部分一二七分之一００、一二七分之二
七比例保持共有。
符號Ｃ部分面積０．００三七０六公頃土地分歸被告壬○○取得
。
符號Ｄ部分面積０．００二五０一公頃土地分歸被告乙○取得。
符號Ｅ部分面積０．００三一０三公頃土地分歸被告丁○○取得
。
符號Ｆ部分面積０．００三一０三公頃土地分歸被告戊○○取得
。
符號Ｇ部分面積０．０一０五０五公頃土地分歸被告卯○○取得
。
符號Ｈ部分面積０．００七七四四公頃土地分歸被告辛○○、丑
○○共同取得，並按應有部分各二分之一比例保持共有。
符號Ｉ部分面積０．００四八六七公頃土地分歸被告辰○○取得
。
符號Ｊ部分面積０．００四八六七公頃土地分歸被告午○○取得
。
符號Ｋ部分面積０．００四八六七公頃土地分歸被告子○○取得
。
符號Ｌ部分面積０．０００八三四公頃土地分歸被告丙○○取得
。
符號Ｍ部分面積０．００三二七九公頃土地分歸被告甲○○取得
。
訴訟費用由兩造按原應有部分比例負擔。
    事實及理由
一、被告卯○○、乙○、辛○○、丑○○、午○○、子○○、辰
    ○○、甲○○、丙○○、寅○○、癸○○、戊○○、丁○○
    未於言詞辯論期日到場，核無民事訴訟法第386 條各款所列
    情形，爰依原告之聲請，由其一造辯論而為判決。
二、原告主張：坐落雲林縣口湖鄉○○段405 地號、地目建、面
    積0.0667公頃土地（下稱系爭土地）為兩造所共有，應有部
    分詳如土地登記謄本權利範圍欄所載，因系爭土地迄今仍保
    持共有，致土地均無法充分利用，而兩造間並未定有不能分
    割之期限，亦無因物之使用目的，不能分割之情形，為充分
    利用各共有人土地，爰依民法第823 條第1 項規定訴請裁判
    分割，請依雲林縣北港地政事務所民國98年3 月27日複丈成
    果圖所示甲案方法分割等語。
三、被告部分：
  (一)被告卯○○、乙○、辛○○、丑○○、午○○、子○○、丙○○、戊○○、丁○○未於言詞辯論期日到場，亦未提出書
    狀作何陳述及聲明。
  (二)被告甲○○未於言詞辯論期日到場，惟據其於調解期日到場
    陳稱：沒有意見。
  (三)被告寅○○、癸○○未於言詞辯論期日到場，惟據其等於調
    解期日到場，及被告巳○○陳稱：願再繼續保持共有，對原
    告之分割方案沒有意見。
  (四)被告辰○○未於言詞辯論期日到場，惟據其於調解期日到場
    陳稱：請求分配在伊建物占有之位置。
  (五)被告壬○○陳稱：對原告之分割方案沒有意見。
四、原告主張系爭土地為兩造共有，應有部分詳如土地登記謄本
    權利範圍欄所載，共有人間並無不分割之特約，亦無因物之
    使用目的不能分割之情形，惟無法達成協議分割等情，業據
    原告提出地籍圖謄本、土地登記謄本各乙份為證，並經本院
    會同雲林縣北港地政事務所測量員至現場履勘明確，製有勘
    驗筆錄在卷可稽，復為被告所不爭執，堪信原告之主張屬實
    。
五、按各共有人得隨時請求分割共有物，但因物之使用目的不能
    分割或契約訂有不分割之期限者，不在此限。又共有物之分
    割，依共有人協議之方法行之，分割方法不能協議決定者，
    法院得因任何共有人之聲請，命為左列之分配：一、以原物
    分配於各共有人。二、變賣共有物，以價金分配於各共有人
    ，民法第823 條第1 項、第824 條第1 項、第2 項分別定有
    明文。系爭土地既無不得分割之情形，共有人間亦無不分割
    之特約，再徵之被告卯○○、乙○、辛○○、丑○○、午○○、子○○、丙○○、戊○○、丁○○自始均未到場，亦未
    提出書狀作何聲明及陳述，顯已無法協議分割以觀，足認兩
    造無法達成協議分割，則原告依上開規定請求裁判分割，為
    有理由，應予准許。
六、按裁判上定共有物之分割方法，法院有審酌共有物各種情形
    ，顧及共有人全體利益而自由裁量之權，不受任何當事人主
    張之拘束，最高法院著有29年上字第1792號、49年臺上字第
    2569號判例可資參照。查系爭土地形狀不規則，面積為0.06
    67公頃，西側臨復興路對外交通，如現況圖（見雲林縣北港
    地政事務所97年10月23日複丈成果圖）編號Ａ、Ｂ均為磚造
    瓦頂平房，面積分別為0.000347、0.016814公頃，現為原告
    及被告乙○、壬○○、寅○○、巳○○、戊○○、丁○○使
    用；編號Ｃ為磚造水泥平房、磚造水泥鐵皮頂二層樓房，面
    積為0.008432公頃，現為被告卯○○使用；編號Ｄ為磚造瓦
    頂平房，面積為0.005755公頃，現為被告辛○○、丑○○使
    用；編號Ｅ為磚造水泥平房，面積為0.004732公頃，現為被
    告辰○○使用；編號Ｆ為磚造水泥平房，面積為0.003908公
    頃，現為被告午○○使用；編號Ｇ為磚造水泥平房，面積為
    0.003798公頃，現為被告子○○使用，各該建築物經濟價值
    不高等情，業經本院會同雲林縣北港地政事務所勘驗現場明
    確，並製有勘驗筆錄，及該所97年10月23日土地複丈成果圖
    在卷可憑。本院審酌系爭土地依原告所主張之雲林縣北港地
    政事務所98年3 月27日複丈成果圖所示甲案方法分割，係依
    兩造現使用區域為分割原則，變動較小，亦無他人互相配合
    之牽制，影響較小，分割後兩造取得之土地均屬方正，各共
    有人間均便於利用，並均臨道路出入方便，符合大多數人之
    利益，及系爭土地之經濟利用，並經被告寅○○、癸○○、
    巳○○同意此分割方案，故認依原告主張之分割方案即雲林
    縣北港地政事務所98年3 月27日複丈成果圖所示甲案方法分
    割對兩造較公平、合理，且符合土地整體之利用價值，並兼
    及兩造間共有價值平等均衡原則，乃判決如主文第1 項所示
    。
七、末查，分割共有物乃具非訟事件之性質，本院斟酌何種分割
    方法較能增進共有物之經濟效益，並兼顧兩造之利益，以決
    定適當之分割方法，不因何造起訴而有不同，故原告請求分
    割之訴雖有理由，惟關於訴訟費用負擔，以共有人全體各按
    其應有部分比例負擔，方屬事理之平，併此敘明。
八、訴訟費用負擔之依據：民事訴訟法第80條之1。
中    華    民    國    98    年    6     月    10    日
                  民事第二庭    法  官  陳秋如
以上正本係照原本作成
如對本判決上訴，須於判決送達後20日內向本院提出上訴狀（需
按他造人數提出繕本）
中    華    民    國    98    年    6     月    10    日
                                書記官  蘇紋泙


司法院資訊處製作；財團法人民間司法改革基金會備份。
